【裁判字號】    98,易,2728
【裁判日期】    981030
【裁判案由】    恐嚇取財
【裁判全文】
臺灣臺中地方法院刑事判決              98年度易字第2728號
公  訴  人  臺灣臺中地方法院檢察署檢察官
被      告  乙○○
上列被告因恐嚇取財案件，經檢察官提起公訴（98年度偵字第11
608、17774號），本院合議庭裁定由受命法官獨任進行簡式審判
程序，判決如下：
    主  文
乙○○幫助意圖為自己不法之所有，以恐嚇使人將本人之物交付
，累犯，處有期徒刑肆月，如易科罰金，以新臺幣壹仟元折算壹
日。
    事  實
一、乙○○前因違反毒品危害防制條例案件，經本院以96年度訴
    字第3471號判決判處有期徒刑 9月，嗣經上訴，由臺灣高等
    法院臺中分院以96年度上訴第3183號駁回上訴而確定，並於
    民國97年12月1日縮短刑期執行完畢。
二、詎仍不知警惕，明知個人在金融機構帳戶之存摺、金融卡等
    帳戶資料係供自己使用之重要理財工具，關係個人財產、信
    用之表徵，且可預見存摺、金融卡及其密碼資料如交予他人
    使用，而未加以闡明正常用途，極易被利用為與財產有關之
    犯罪工具，竟仍不顧他人可能遭受財產上損害之危險，而基
    於縱若其金融機構之帳戶資料被利用作為恐嚇取財之用，亦
    不違背其本意之幫助犯意，於98年5月4日下午3、4時許，在
    臺中市○○路及綠川東街口，將其向遠東國際商業銀行臺中
    自由分行申設之帳號000-00000000000000號帳戶(下稱系爭
    帳戶)提款卡、密碼等物，交付予真實姓名年籍不詳綽號「
    小林」之成年男子所指派之人，而容許渠等所屬不法犯罪集
    團成員藉該等帳戶資料以遂行恐嚇取財犯罪。而該犯罪集團
    所屬之不詳成員，前於報紙上刊登7年級工作室（女按摩）
    之廣告，丙○○見該廣告後，即於98年5月2日下午2時許，
    撥打廣告上所留之行動電話門號0000000000號，惟丙○○因
    該犯罪集團成員要求確認其身分是否為警察而察覺有異，乃
    立即將電話掛斷，詎該犯罪集團之成員於取得乙○○交付之
    上開帳戶資料後，意圖為自己不法之所有，基於恐嚇取財之
    犯意，於98年5月5日（起訴書誤為98年5月2日）15時許，撥
    打電話予丙○○，向之恫稱：伊為竹聯幫陳老大，需包紅包
    給兄弟及小姐，否則即撥打電話予丙○○之家人，告知其找
    女子按摩之事等語，以此加害名譽之事恐嚇，丙○○因之心
    生畏懼，依指示於98年5月5日16時13分許，至中國信託商業
    銀行ATM轉帳新臺幣（下同）3萬元至乙○○所有之系爭帳戶
    。嗣因丙○○報警處理，乃為警循線查知上情。
三、案經臺中市警察局第一分局報請臺灣臺中地方法院檢察署檢
    察官偵查起訴  。
    理  由
一、認定犯罪事實之證據及理由：
  (一)被告乙○○於本院審理時(本院卷第23、27頁)，對於上開犯
    罪事實坦承不諱，核與下列證據相符而可採。
  (二)系爭帳戶係被告於96年10月17日開設而為被告所有等情，業
    經被告自承在卷，且有卷附遠東國際商業銀行98年5月20日(
    98)遠銀詢字第0000657號函暨檢附之金融帳戶存款開戶總約
    定書、存摺往來明細分戶帳等可稽。又被害人丙○○因遭電
    話恐嚇而於98年5月5日16時13分許，匯款30,000元至系爭帳
    戶，同日該筆匯款即遭提領一空乙節，亦據證人即被害人丙
    ○○於警訊時指證明確，並有系爭帳戶之存摺往來明細分戶
    帳、丙○○轉帳明細單影本1紙附卷可參，被告對此亦未表
    爭執，堪認證人丙○○證述遭真實姓名年籍不詳之人電話恐
    嚇取財情節應屬可信，系爭帳戶確為犯罪集團所用。
  (三)按刑法上之故意，分直接故意（確定故意）與間接故意（不
    確定故意），「行為人對於構成犯罪之事實，明知並有意使
    其發生者」為直接故意，「行為人對於構成犯罪之事實，預
    見其發生而其發生並不違背其本意者」為間接故意。而一般
    國人向金融機構開設帳戶，並無任何法令限制，若係用於存
    提款之正當用途，大可光明正大自行申請使用，而帳戶之用
    途係用來存提款項，一旦有人收集他人帳戶做不明使用，依
    一般常識認知，極易判斷乃係該隱身幕後之使用人基於使用
    別人之帳戶，存提款情形可不易遭人循線追查之考慮而為，
    自可產生與不法犯罪目的相關之合理懷疑，且依一般稍具知
    識之人，對於日常生活常見之不法之徒，利用他人帳戶以掩
    人耳目進行之不法行為中，最常見者不外乎詐欺取財、恐嚇
    取財等與財產相關之犯罪，是存摺、提款卡等乃係個人重要
    物件，一般人自不會任意交由他人保管，被告竟將其所有系
    爭帳戶提款卡及密碼提供來路不明人士使用，足見被告於提
    供帳戶之時，主觀上有幫助他人恐嚇取財之不確定故意，應
    可認定。
二、論罪科刑之理由：
  (一)被告乙○○僅提供系爭帳戶提款卡予他人供財產犯罪使用，
    並無證據證明其有何參與財產犯罪之行為，或有與本案不詳
    詐欺集團所屬成員有何犯意聯絡，是被告基於幫助恐嚇取財
    之不確定故意，參與構成要件以外之行為，為幫助犯。核其
    所為，係犯刑法第30條第1項前段、第346條第1項之幫助恐
    嚇取財罪。
  (二)被告幫助他人實行犯罪行為，係幫助犯，爰依刑法第30條第
    2項規定，減輕其刑。
  (三)被告有如事實欄一所示之有期徒刑執行完畢情形，有卷附臺
    灣高等法院被告前案紀錄表可按，其於5年以內故意再犯本
    件有期徒刑以上之罪，均為累犯，均應依刑法第47條第1項
    規定加重其刑。
  (四)爰審酌被告前有賭博、違反肅清煙毒條例、麻醉藥品管理條
    例、毒品危害防制條例、詐欺等前科，有臺灣高等法院被告
    前案紀錄表1份在卷可憑，素行不佳，本件提供人頭帳戶幫
    助犯罪集團恐嚇取財使用，助長犯罪之不良風氣，幫助犯罪
    者隱匿真實身份，增加檢警犯罪偵查之困難性，本件被害人
    為1人，所受損害為3萬元，惟被告並未實際參與恐嚇取財之
    犯行，責難性較小，犯罪後坦認犯行之犯後態度等一切情狀
    ，量處如主文所示之刑，並諭知易科罰金之折算標準。
  (五)至被告所提供其申設之前開郵局帳戶之金融卡，雖係被告所
    有並供其違犯本件犯罪所用之物，但並未據扣案，又無證據
    證明該等物件仍屬存在，為免滋生日後執行困難，爰不併予
    諭知沒收。
據上論斷，應依刑事訴訟法第273條之1第1項、第299條第1項前
段，刑法第30條、第346條第1項、第47條第1項、第41條第1項前
段，判決如主文。
本案經檢察官甲○○到庭執行職務。
中    華    民    國    98    年    10    月    30    日
                  刑事第七庭  法    官    林 美 玲
以上正本與原本無異。
如不服本判決應於收受送達後10日內向本院提出上訴書狀，並應
敘述具體理由；其未敘述上訴理由者，應於上訴期間屆滿後20日
內向本院補提理由書（均須按他造當事人之人數附繕本）「切勿
逕送上級法院」。
告訴人或被害人如對於本判決不服者，應具備理由請求檢察官上
訴，其上訴期間之計算係以檢察官收受判決正本之日期為準。
                              書 記 官    黃 珮 華
中    華    民    國    98    年    10    月    30    日
附錄論罪科刑法條全文：
中華民國刑法第346條
（單純恐嚇罪）
意圖為自己或第三人不法之所有，以恐嚇使人將本人或第三人之
物交付者，處6月以上5年以下有期徒刑，得併科1千元以下罰金
。以前項方法得財產上不法之利益，或使第三人得之者，亦同。
前二項之未遂犯罰之。


司法院資訊處製作；財團法人民間司法改革基金會備份。
